【裁判字號】    92,台上,6177
【裁判日期】    921106
【裁判案由】    殺人未遂
【裁判全文】
最高法院刑事判決                              九十二年度台上字第六一七七號
    上  訴  人  台灣高等法院高雄分院檢察署檢察官
    被      告  甲○○
                乙○○原名簡.
右上訴人因被告等殺人未遂案件，不服台灣高等法院高雄分院中華民國九十年四月三
十日第二審判決（九十年度上訴字第三一六號，起訴案號：台灣高雄地方法院檢察署
八十七年度偵字第二七二二三號），提起上訴，本院判決如左：
    主  文
上訴駁回。
    理  由
本件原判決以公訴意旨略以：被告甲○○、乙○○（原名簡育仁，於民國八十八年九
月十六日更改姓名）夥同綽號「宗仔」、「清仔」等多名不詳姓名男子，於八十七年
十月二十二日下午五時三十分許，在高雄縣鳥松鄉○○村○○段建築工地，分持尖刀
等物強押被害人宋世銓進入工地內之空屋，喝令被害人簽發新台幣（下同）一千萬元
本票，且命通知親友拿錢贖人，致被害人心生畏懼而如數簽發本票與乙○○，被害人
心有不甘，乃反問：「我沒欠你錢，為何要別人拿錢將我贖回去」等語，乙○○聞言
，頓萌殺意，即教唆甲○○、「宗仔」、「清仔」共同拳打腳踢被害人，「清仔」更
持預藏尖刀刺殺被害人之左後背，深及肺臟造成血胸，經被害人哀求始未繼續加害，
被害人經送醫急救，倖免於死。因認甲○○、乙○○二人共同犯有刑法第二百七十一
條第二項、第一項之殺人未遂罪及同法第三百二十八條第二項之強盜得利等罪嫌。但
訊之甲○○、乙○○均堅決否認有前揭犯行，甲○○辯稱：案發時其不在現場，當時
係與友人同去看土地，正要出去時，有看到一輛紅色轎車，但不知道發生何事，幾天
後刑事組的警員來詢問相關事宜時，才知悉當天發生糾紛等語；乙○○辯稱：其未曾
強押被害人簽發本票，亦未刺傷被害人，當天是「宗仔」、「清仔」與被害人打架，
但不知何以互毆，其見被害人受傷還詢問被害人是否須送醫等語。經查：被害人於警
訊中指訴：其到達工地時，遭簡育仁、張姓男子、「宗仔」、「清仔」及一群不詳姓
名之男子強押進入工地空屋內，由簡育仁、張姓男子喝令其簽發一千萬元之本票，並
命其通知親友拿錢贖人，否則予以殺害，致其心生畏懼，當場簽發本票，其反問並未
積欠被告等人任何款項，何須付款贖人，簡育仁及張姓男子聞言，即揚言欲置之於死
，繼而拳打腳踢，「清仔」並取出尖刀自其背部刺入，待其苦苦哀求，被告等人始任
其駕車離去等語（見警訊卷第五頁）；於偵查中則陳稱：其遭「鍾仔」逼簽本票時，
簡育仁、甲○○皆有在場；持刀者係自背後刺傷，故不知係何人所為，簡育仁之妻拿
空白本票出來，待其簽發後再取去本票（見偵查卷第二十一頁正面及背面）；於第一
審法院調查時陳稱：「清仔」逼其簽發本票時甲○○、「清仔」、「宗仔」連同簡育
仁夫妻共五人在場，及其不知遭何人刺傷，但回頭瞄到「清仔」拿著紅色的什麼東西
，故於警訊中才提及係遭「清仔」刺傷，並陳明其係被刺傷後再簽發本票等語（見第
一審法院八十八年十二月二十三日訊問筆錄），綜上所述，被害人就其係遭何人逼迫
簽發本票及何人持刀加害之指訴前後各異，就其受傷與簽發本票時間之指訴不一，顯
有重大瑕疵，被害人就其親歷事項所為之指訴既有瑕疵，自難單憑片面之指訴為論罪
之依據；又證人林文章雖為不利於被告等之證言，但案發當日身在澎湖，並未在場目
睹，其證言得自被害人之轉述，為傳聞證據，無證據能力，證人王順德證稱，其雖目
睹一年輕人走進工地，但應非來找甲○○，否則甲○○應無隨之外出查看工地之理，
被害人亦陳稱：其到場後不久即遭人由後刺傷，不知甲○○是否馬上離開等語，均不
足採為被告等犯罪之證據。又長庚紀念醫院所出具之診斷證明書固載明被害人左背穿
刺傷合併左側血胸之事實，但此證據僅能證明被害人受有傷害，不足以證明出於何人
所為。且被害人除背部有一處穿刺傷合併左側血胸外，別無瘀血、擦傷或血腫瘀血，
顯見被害人前述被告等人對其拳打腳踢，尚非真實，被害人尤證稱：乙○○見其受傷
後，即護送其上車，並囑咐快速離開，益見乙○○應非加害之人，則被告二人所辯，
尚可徵信。此外又無證據證明被告等有殺人未遂、強盜得利等犯行，犯罪自屬不能證
明，因認第一審諭知被告等無罪之判決，為無不合，予以維持，駁回檢察官在第二審
之上訴，經核於法尚無不合。檢察官上訴意旨略稱：被害人於警訊中已指明甲○○、
乙○○夥同綽號「宗仔」、「清仔」等多名不詳姓名男子，押其進入工地屋內；乙○
○於陳述書中亦載明：其與林文章有債務糾紛，被害人於案發前二日曾率員至工地替
林文章索債並毆打其妻，案發之日，被害人約同被告等人在工地見面，被害人離去前
，與「宗仔」互毆，隨後「清仔」亦加入打鬥行列，其發見被害人受傷，即扶持被害
人上車等語，可知「宗仔」、「清仔」應係甲○○、乙○○邀約而來，此部分涉犯刑
法第三百零二條之犯行，並據起訴事實敘述明確，原審未加論述，自有已受請求之事
項未予判決之違誤。又被害人指明被告二人與「宗仔」、「清仔」加以圍毆，其間並
揚言加害生命之話語，被害人亦受有刀傷，顯見被害人之指訴與事實相符，原審未加
採信，亦未查明「宗仔」、「清仔」二人之真實姓名，予以傳訊，以查明被告二人有
無教唆殺人之犯行，調查職責，尚有未盡等語。查原判決依憑相關證據，資以認定被
告等並無殺人未遂、強盜得利等犯行，已無不合。又證據之取捨，屬事實審法院之職
權，其取捨苟不違背經驗法則或論理法則，即不容其任意指為違法。本件原判決既認
現存證據均不足以證明被告二人有教唆或共同逼迫被害人簽發本票並命取款贖人或殺
人之事實，更無再論以妨害自由犯行之餘地；而乙○○之上開陳述書僅能證明被害人
有與「宗仔」、「清仔」互毆，尚無法證明「宗仔」、「清仔」有殺人、強盜犯行及
被告等有教唆之事實，則原審未查證「宗仔」、「清仔」之真實姓名，予以傳訊，亦
無所指有調查職責未盡之情形存在。上訴人之上訴，非有理由，應予駁回。
據上論結，應依刑事訴訟法第三百九十六條第一項，判決如主文。
中      華      民      國    九十二    年     十一     月      六      日
                              最高法院刑事第七庭
                                  審判長法官  莊  登  照
                                        法官  洪  明  輝
                                        法官  黃  一  鑫
                                        法官  魏  新  和
                                        法官  林  秀  夫
      右正本證明與原本無異
                                              書  記  官
中      華      民      國    九十二    年     十一     月     十二     日


司法院資訊處製作；財團法人民間司法改革基金會備份。
